臺灣雲林地方法院民事判決　　　　　　　95年度小上字第11號
上　訴　人　丙○○
　　　　　　　　　　　　樓
訴訟代理人　甲○○
被上訴人　　乙○○
上列當事人間請求損害賠償事件，上訴人對於中華民國95年11月
09日本院斗六簡易庭95年度六小字第500 號第一審判決提起上訴
，本院判決如下：
    主  文
上訴駁回。
第二審訴訟費用新台幣壹仟伍佰元由上訴人負擔。
    事實及理由
一、上訴人於原審起訴主張：民國95年01月04日14時許，上訴人
    之夫甲○○，駕駛上訴人所有車牌號碼9232-DL 號自用小客
    車，由南往北行經雲林縣斗六市○○路、漢口路口，與被上
    訴人駕駛車牌號碼B9-7278 號自用小客車，沿漢口路由東往
    西方向行駛，二車於路口碰撞，當時上訴人警覺被上訴人車
    速相當快，遂按喇叭，並加速離開，不料被上訴人約以時速
    50公里之車速右轉追撞上訴人之車，上訴人之夫閃避不及，
    被撞到車子右後門，二車發生碰撞後，上訴人支付車輛修理
    費用共計新台幣（下同）42,995元，爰依民法第184 條第1
    項、第213 條第1 項、第3 項起訴請求被上訴人應給付上訴
    人42,995元，及自起訴狀繕本送達翌日起至清償日止，按年
    利率5%計算之利息。
二、原審以下列理由，判決被上訴人應賠償上訴人17,198元及法
    定遲延利息，並依職權宣告假執行，但駁回上訴人其餘請求
    ：
　１本件車禍現場，上訴人車行方向設有閃光紅燈，為支線車道
　  ，被上訴人車行方向設有閃光黃燈號誌，為幹線車道，有照
    片4 張及雲林縣警察局斗六分局道路交通事故調查報告表1
    份在卷為證，依道路交通標誌標線號誌設置規則及道路交通
    安全規則之規定，上訴人車即應暫停讓被上訴人先行，上訴
    人車未暫停讓被上訴人先行，而被上訴人應減速，但未減速
    就通行，致二車發生碰撞，上訴人與被上訴人均應為有過失
    ，台灣省嘉雲區車輛行車事故鑑定委員會亦同此見解，有該
    會鑑定意見書在卷可憑，堪可採信。至於上訴人主張被上訴
    人是轉彎車，被上訴人則否認之，縱使被上訴人車為轉彎車
    ，上訴人車仍應禮讓幹道之被上訴人車先行，然從交通事故
    調查表內現場圖觀之，上訴人車左輪煞車痕長11.3公尺、右
    輪14.2公尺，可見上訴人車未依閃光紅燈表示「停車再開」
    ，車輛應減速接近，先停止於交岔路口前，讓幹道車優先通
    行後認為安全時，方得續行之規定，自屬最大之肇事因素，
    故其主張無肇事因素，為不足採。
　２上訴人主張其因上揭車禍受有系爭車輛修理費用42,995元之
　  損失，業據其提出估價單、統一發票為證，被上訴人對此亦
    不爭執，堪認上訴人之主張為真實。但以損害之發生或擴大
　  ，被害人與有過失者，法院得減輕賠償金額，或免除之，民
    法第217 條定有明文，又此項規定之目的，在謀求加害人與
    被害人間之公平，故在裁判上法院得依職權減輕或免除之。
    本件車禍係因上訴人之車行經有閃光紅燈之交岔路口，未暫
    停於路口讓幹線道車先行，為肇事之主因，而被上訴人行經
    閃光黃燈號誌之交岔路口，未減速小心通過，為肇事之次因
    ，經審酌兩造之過失程度，認被上訴人於損害之發生應負10
    分之4 之過失責任，上訴人方面應負10分之6 過失責任，爰
    依職權減輕被上訴人之賠償金額，判賠17,198元。
三、上訴意旨略以：
　１民事訴訟法第222 條第一項規定：「法院為判決時，應斟酌
　  全辯論意旨及調查證據之結果，依自由心證判斷事實之真偽
    。」同法第278 條規定：「事實於法院已顯著或為其職務上
    所已知者，無庸舉證。前項事實，雖非當事人提出者，亦得
　　斟酌之。但裁判前應令當事人就其事實有辯論之機會。」同
　  法第278 條規定：「法院不能依當事人聲明之證據而得心證
    ，為發現真實認為必要時，得依職權調查證據。依前項規定
    為調查時，應令當事人有陳述意見之機會。」原審判決上訴
    人方面應負擔百分之六十肇事責任，其理由為「從交通事故
    調查表內現場圖觀之，上訴人車左輪煞車痕長11.3公尺、右
    輪14.2公尺，可見上訴人車未依閃光紅燈表示『停車再開』
    ，車輛應減速接近，先停止於交岔路口前，讓幹道車優先通
    行後認為安全時，方得續行之規定，自屬最大之肇事因素。
    」但查交通事故調查表內現場圖，根本沒有記載上訴人車左
    輪煞車痕長11.3公尺、右輪14.2公尺，故原審判決依一份不
    存在的書面記載，而得不利益於上訴人之心證，已明顯違背
    前揭民事訴訟法之規定。
　２倘若卷內交通事故調查表之現場圖，真的有記載上訴人車左
　  輪煞車痕長11.3公尺、右輪14.2公尺，則上訴人及訴訟代理
    人對此記載毫無所悉，無從表示意見及提出抗辯，故原審判
    決即有違背前引「裁判前應令當事人就其事實有辯論之機會
    。」「應令當事人有陳述意見之機會。」之規定，為違背法
    令之重大瑕疵。
　３因原審判決有上述違背法令之重大瑕疵，則其認定上訴人之
　  車行經有閃光紅燈之交岔路口，未暫停於路口讓幹線道車先
    行，為肇事之主因，及上訴人方面應負擔百分之六十肇事責
    任，均屬錯誤，上訴人之夫甲○○駕車在交岔路口有停車再
    開，在確信左右均無來車之情下，才起步通過路口，卻在
    無法防範之情下遭撞，故完全來不及煞車而沒有留下煞車
    痕。
　４爰請求將原判決不利於上訴人部分廢棄，並判命被上訴人再
　  給付上訴人25,797元及法定遲延利息。
四、按小額程序之第二審判決，有下列情形之一者，得不經言詞
    辯論為之：「一、經兩造同意者。二、依上訴意旨，足認上
    訴為無理由者。」民事訴訟法第四百三十六條之二十九定有
    明文。經查：
　１上訴意旨雖稱交通事故調查表內現場圖，根本沒有上訴人車
　  左輪煞車痕長11.3公尺、右輪14.2公尺的書面記載云云，但
    查雲林縣警察局斗六分局斗六派出所警員黃俊發職務上所製
    作之道路交通事故調查報告表內現場圖原本，確有繪示上訴
    人車左輪煞車痕長11.3公尺、右輪14.2公尺，而且上訴人車
    煞車後停放的位置，已經超過該交岔路口的一半以上（以其
    原來的行向計算，也就是超過橫向的鎮北路寬度一半以上，
    約在四分之三左右），有該現場圖原本附於原審卷第31頁可
    稽，故上訴意旨所稱交通事故調查表內現場圖，根本沒有
　　上訴人車左輪煞車痕長11.3公尺、右輪14.2公尺的書面記載
　  云云，完全與事實不符。
  ２據原審言詞辯論筆錄記載：95年10月19日上午言詞辯論時，
    法官曾詢問兩造對卷附鑑定意見書、交通事故調查報告表、
    談話紀錄表、現場照片有何意見，並提示上開證據資料予兩
    造閱覽，而兩造均稱沒有意見，有該日之言詞辯論筆錄附於
    原審卷第49頁可據。而道路交通事故現場圖即為調查報告表
    之一部分，法官既曾提示道路交通事故調查報告表予兩造表
    示意見，自已包括道路交通事故現場圖在內，兩造並均已稱
    「沒有意見」，則不問其是否確有詳細閱覽，究不能指稱法
    官沒有提示上開證據資料予兩造表示意見，致無從表示意見
    及提出抗辯（有沒有提示是法官的責任，要不要詳細閱覽是
    當事人的權利）。依上開言詞辯論筆錄之記載，足認原審就
　　認定事實所憑之事實或證據資料，並無違背「裁判前應令當
　  事人就其事實有辯論之機會。」「應令當事人有陳述意見之
    機會。」之規定，上訴意旨指摘原審有前揭違背法令之重大
    瑕疵，亦無事實根據。
五、綜上所述，本件上訴意旨指摘原審有前揭違背法令之重大瑕
    疵之各情節，完全與事實不符，則依其上訴意旨，已足認定
    上訴為無理由，本院自得不經言詞辯論，逕以判決駁回之。
六、據上論結，本件上訴為無理由，依民事訴訟法第436 條之29
　　第02款、同條之32第02項、第449 條第01項、第78條判決如
　  主文。
中　　　華　　　民　　　國　　96　　年　3 　月　　19　日
                        臺灣雲林地方法院民事第一庭
　　　　　　　　　　　　　　審判長法官  洪兆隆
　　　　　　　　　　　　　　法　　　官　蔣得忠
　　　　　　　　　　　　　　法　　　官　邱瑞裕
以上正本係照原本作成。
不得上訴。
中　　華　　民　　國　　96　　年　　3 　　月　　19　　日
                                書記官　賴成育
